【裁判字號】    94,訴,7705
【裁判日期】    950427
【裁判案由】    損害賠償等
【裁判全文】
臺灣臺北地方法院民事判決              94年度訴字第7705號
原      告  東家房屋仲介有限公司
法定代理人  丙○○
被      告  乙○○
上列當事人間請求損害賠償等事件，經本院於中華民國95年04月
13日言詞辯論終結，判決如下：
    主      文
原告之訴及假執行之聲請均駁回。
訴訟費用由原告負擔。
    事實及理由
甲、程序方面：按訴狀送達後，原告不得將原訴變更或追加他訴
    ，但擴張或減縮應受判決事項之聲明、或不甚礙被告之防禦
    及訴訟之終結者，不在此限，此民事訴訟法第255條第1項第
    3、7款定有明文。本件原告起訴時，請求判決被告應給付原
    告新台幣（下同）629000元，及自起訴狀繕本送達翌日起至
    清償日止，按年利率百分之5計算之利息，嗣於95年2月14日
    言詞辯論程序中，將其訴之聲明變更為請求被告應給付原告
    429000元，及自起訴狀繕本送達翌日起至清償日止，按年利
    率百分之五計算之利息，因原告係將請求之金額予以減縮，
    屬減縮應受判決事項之聲明（僅請求合約書第四條部分），
    參酌前揭規定，應予准許；原告復於95年04月13日言詞辯論
    程序中，將訴之聲明變更為請求被告應給付原告629000元，
    及自起訴狀繕本送達翌日起至清償日止，按年利率百分之五
    計算之利息，因係擴張請求之金額，為擴張應受判決事項之
    聲明（回復到原起訴狀所請求之範圍），依前開規定不甚礙
    被告之防禦及訴訟之終結者，應予准許。
乙、實體方面：
一、原告主張：
（一）被告委託原告代為銷售其所有坐落於臺北市○○區○○路
      186巷1號2樓之房屋1棟（下稱系爭房屋），並簽訂「同意
      書」，委託銷售期間自94年09月30日至94年10月31日止，
      而「同意書」右側之「房地產標的現況說明書」下被告之
      簽名係由其友人許瑋哲代為簽署，被告於許瑋哲代其簽名
      時未表示反對，嗣被告委託甲○○代為簽署「專任委託銷
      售／出租契約內容變更附表」，延長委託銷售期間至94年
      11月30日，期間原告均盡力銷售，於94年11月08日順利覓
      得買主翟毓萍以715萬元賣出系爭房屋，並於當日簽有「
      購屋承諾書」，承買人於當日亦依「購屋承諾書」第二條
      約定，交付定金20萬元予原告。
（二）原告於覓得買主當日即已電話通知並以莒光郵局存證信函
      第819 號函通知被告，已順利賣出其所委託銷售之房屋，
      但被告皆無欲完成簽訂買賣契約之意思表示。原告於11月
      10日另寄莒光郵局存證信函第846 號函通知被告，希被告
      於7日內完成買賣契約書之簽定。距今7日期限已過，被告
      拒絕完成買賣契約書之簽定，違約不賣，已違背雙方所簽
      定之同意書。
（三）被告雖否認與原告續約，惟原告於簽訂「同意書」時，並
      未告知被告若無法於託售期滿前順利出售房屋，將會另簽
      訂「專任委託銷售/ 出租契約內容變更附表」，以延長託
      售期間，然自被告寄發之臺北31支局郵局存證信函第559
      號函之內容，可推知被告了解原告公司作業流程，但原告
      先前未替被告仲介出售房屋，被告何以得知原告會另訂契
      約延長委託期間，堪認被告早已知悉「專任委託銷售/ 出
      租契約內容變更附表」之存在。
（四）被告未依約完成簽訂買賣契約書，已構成違約，依同意書
      第4 條約定，被告違約不賣時，應給付原告成交總價百分
      之6的服務費用做為賠償，成交總價為715 萬元，百分之6
      為429,000元。另依「購屋承諾書」第5條後段約定：「若
      賣方違約不賣或不依簽約時間按時出面簽約，經買方催告
      期滿後解除買賣契約者，買方已支付之訂金，賣方應加倍
      返還予買方」，原告於買方簽定「購屋承諾書」當日已收
      受買方所交付之定金20萬元整，今被告違約不賣，原告為
      維持商譽，已由翟毓萍將違約金債權移轉予原告，原告爰
      依民法第249 條之規定及「購屋承諾書」之約定，向被告
      請求給付賠償違約金20萬元，因此，被告應給付原告共計
      629,000元（429,000+200,000=629,000）。並聲明：（一
      ）被告應給付原告629,000 元，及自起訴狀送達翌日起至
      清償日止按年利率百分之5 計算之利息。（二）願供擔保
      請准宣告假執行。
二、被告則以：
（一）被告所有之系爭房屋固曾於94年9 月30日委託原告代為銷
      售，期限至同年10月31日止，惟委託期滿後，被告未再與
      原告續約，故雙方之委託契約應於期滿歸於消滅，至於原
      告提出之「專任委託銷售/ 出租契約內容變更附表」非被
      告所簽，亦未授權甲○○代為簽署。
（二）雙方之委託銷售契約已於94年10月31日期滿終止，原告復
      於同年11月8 日，擅將被告所有之系爭房屋售予翟毓萍，
      並依已終止而告消滅之委託銷售契約即同意書第4 條規定
      ，請求被告支付服務費用，即屬無據。
（三）被告於94年10月31日委託期滿後，未再同意原告續行銷售
      系爭房屋，原告未經被告承諾擅向翟毓萍收受定金20萬元
      ，並出售系爭房屋，與被告無涉，是原告依未經被告允諾
      成立之買賣契約，代翟毓萍向被告請求支付違約金20萬元
      ，亦屬無據等語，資為抗辯。並聲明：（一）駁回原告之
      訴及假執行之聲請。（二）如受不利判決，願供擔保免予
      假執行。
三、被告所有之系爭房屋於94年9 月30日委託原告代為銷售，原
    告與被告簽訂「同意書」，約定委託期限至同年10月31日止
    ，嗣由甲○○於「專任委託銷售/ 出租契約內容變更附表」
    上簽署被告之姓名，其上載明委託期間延長至94年11月30日
    ，另翟毓萍與原告於94年11月8 日簽訂「購屋承諾書」，翟
    毓萍並支付20萬元定金予原告，嗣因被告未與翟毓萍簽訂系
    爭房屋之買賣契約，翟毓萍即將「購屋承諾書」第5 條約定
    之違約金債權讓與原告等事實，業據原告提出同意書、專任
    委託銷售/出租契約內容變更附表（原證1）、購屋承諾書（
    原證2 ）、債權移轉聲明書等為證，復為被告所不爭執，自
    堪信為真實。
四、本件兩造之爭執為被告有無同意延長委託銷售期間？經查：
（一）原告主張被告授權甲○○代其簽署「專任委託銷售/ 出租
      契約內容變更附表」，延長委託銷售期間云云，為被告所
      否認，且證人甲○○到庭結證稱其確於「專任委託銷售/
      出租契約內容變更附表」上簽署被告姓名，當時被告未授
      權其做延長委託銷售之同意等語（見本院95年4 月13日言
      詞辯論筆錄第2 頁），足見被告辯稱未曾授權甲○○代為
      同意延長委託期間或簽署「專任委託銷售/ 出租契約內容
      變更附表」等語，應堪採信。
（二）再者，原告主張甲○○於「專任委託銷售/ 出租契約內容
      變更附表」上簽署被告姓名時，被告亦在場，應已知情云
      云，業據被告否認，且系爭房屋為被告所有，若被告親自
      在場表示同意延長委託期間，衡諸常情，自應由被告本人
      簽署「專任委託銷售/ 出租契約內容變更附表」以延長委
      託期間，且被告曾親自於「同意書」上簽名，並未欠缺簽
      名之能力，自無授權他人代其簽名之必要，是原告之主張
      難謂可採。
（三）原告雖主張「房地產標的現況說明書」上，被告之姓名係
      由甲○○代為簽署，且「房地產標的現況說明書」與被告
      親自簽署之「同意書」係列於同一張紙上，被告不能就二
      者簽名不一致諉稱不知云云，然查，「房地產標的現況說
      明書」與「專任委託銷售/ 出租契約內容變更附表」為不
      同之文件，前者僅敘明系爭房屋之現況，後者則係延長委
      託期間，是縱被告曾授權甲○○於「房地產標的現況說明
      書」上簽名，亦無法證明被告授權甲○○代為同意延長委
      託期間，及以被告之名義簽署「專任委託銷售/ 出租契約
      內容變更附表」一節，是原告之主張不足採信。
（四）原告另主張簽訂「同意書」時，並未告知被告若無法於託
      售期滿前順利出售房屋，將會另簽訂「專任委託銷售/ 出
      租契約內容變更附表」以延長託售期間，然自被告寄發存
      證信函之內容，可推知被告了解原告公司作業流程，足認
      被告早已知悉「專任委託銷售/ 出租契約內容變更附表」
      之存在云云，惟查，被告寄發予原告之臺北31支局郵局第
      559 號存證信函之內容為：「原委託貴公司銷售至94年10
      月31日止，期間屆滿後本人從未同意與貴公司續約，針對
      貴公司在未徵詢本人之同意與授權情況下，與任何人所訂
      立之任何契約，本人聲明無效。」，有該存證信函之影本
      在卷可稽（原證6），其中並未提及「專任委託銷售/出租
      契約內容變更附表」，且縱被告知悉「專任委託銷售/ 出
      租契約內容變更附表」之存在，亦無法逕行推論被告曾授
      權甲○○以其名義簽署該文件，復以，被告縱如原告所主
      張知悉「專任委託銷售/ 出租契約內容變更附表」之存在
      ，自被告寄發之上開存證信函之內容亦可得知，被告拒絕
      承認甲○○以其名義簽署該文件之效力，是原告之主張並
      無足採。
（五）又證人甲○○到庭證稱當時係原告之職員向其表示被告委
      託銷售期間已屆期，希望延長委託期間，要求其代被告簽
      署「專任委託銷售/ 出租契約內容變更附表」，其當時表
      示系爭房屋非其所有，應由被告親自簽署上開文件，但原
      告之職員仍要求其代被告簽署，之後會再請被告出具授權
      書等語，顯見原告之受僱人於甲○○簽署「專任委託銷售
      / 出租契約內容變更附表」時，已知甲○○未經被告授權
      等情，且被告事後拒絕承認甲○○以其名義簽署該文件之
      效力，是甲○○未經被告授權，而以被告名義簽署之「專
      任委託銷售/ 出租契約內容變更附表」，自無拘束被告之
      效力，故被告委託銷售之期間並未因此延長。
（六）被告委託原告銷售之期間，依雙方簽訂之「同意書」僅至
      94年10月31日止，業如前述，而原告與翟毓萍係於94年11
      月8 日簽訂「購屋承諾書」，有該購屋承諾書影本可參（
      原證2 ），斯時被告委託銷售期間已屆滿，原告即無受託
      銷售之權，是原告再行銷售系爭房屋之行為，自與被告無
      涉，且「購屋承諾書」係由原告與翟毓萍簽訂，依債之相
      對性而言，無拘束被告之效力，被告未因此負擔與翟毓萍
      簽訂買賣契約之義務，是被告未與翟毓萍簽訂系爭房屋之
      買賣契約，亦無違約可言。
五、綜上所述，被告未授權甲○○同意延長委託銷售期間，或以
    其名義簽署「專任委託銷售/ 出租契約內容變更附表」，是
    被告委託銷售期間，應依「同意書」之約定至94年10月31日
    止，至於原告於94年11月8 日與翟毓萍訂立「購屋承諾書」
    時，並未受被告之委託，是其銷售系爭房屋之行為與被告無
    涉，被告不受原告與翟毓萍間約定之拘束，是被告未與翟毓
    萍簽訂買賣契約之義務，自無違約可言。
    原告為房屋仲介之專業服務公司，應當深知房屋委託銷售之
    委託關係必當來自房屋所有權人之簽署，其中代表房屋所有
    權人對銷售房屋代理權之授與，當然是所有權人始得為之，
    非所有權人者也必為所有權人所授權之人，原告就取得委託
    銷售之「同意書」時以嚴謹之態度要求所有權人之簽署，就
    應該以同樣嚴謹之態度，處理委託銷售期間之延長，原告應
    該與被告溝通達成共識，要求被告親自簽署延長期間之同意
    ，假如有不便之處，寧願婉拒這樣的契約延長，也不要勉強
    取得不周延之授權，造成爾後授權之爭執。
    從而，原告依「同意書」第4條及「購屋承諾書」第5條，請
    求被告給付629,00 0元之違約金，洵屬無據，應予駁回，其
    假執行之聲請失所附麗，亦併予駁回。
六、本件事證已臻明確，兩造其餘陳述及攻擊防禦方法，對判決
    結果不生影響，毋庸一一論述，併此敘明。
七、訴訟費用負擔之依據：民事訴訟法第78條。
中    華    民    國    95    年    4     月    27    日
                  民事第5庭     法  官    陳心弘
以上正本，係照原本作成。
如對本判決上訴，須於判決送達後20日內向本院提出上訴狀
中    華    民    國    95    年    4     月    27    日
                                書記官    許博為


司法院資訊處製作；財團法人民間司法改革基金會備份。
